臺灣高等法院刑事判決
109年度侵上訴字第277號
上  訴  人  
即  被  告  周宗閔  
選任辯護人  邱正裕律師
上列上訴人因妨害性自主等案件，不服臺灣桃園地方法院108年
度侵訴字第93號，中華民國109年7月17日第一審判決（起訴案號
：臺灣桃園地方檢察署108年度偵續字第26號），提起上訴，本
院判決如下：
    主  文
原判決撤銷。
乙○○犯強制性交罪，處有期徒刑參年貳月。又犯恐嚇取財罪，
處有期徒刑陸月，如易科罰金，以新臺幣壹仟元折算壹日。
    犯罪事實
一、乙○○於民國107年1月2日透過臉書認識甲 （卷內代號000000
    0000、人別資料詳卷），並互加通訊軟體LINE（下簡稱LINE
    ）供聯繫，幾經攀談，甲 因不欲乙○○與其一直聊天，為使
    乙○○知難而退，遂告知其主要男友目前正在當兵及劈腿與第
    二位男友交往等情，並隨後將乙○○之LINE帳號封鎖。乙○○見
    甲 將其LINE帳號封鎖，竟心生不滿，乃藉握有甲○ 劈腿之
    把柄，而分別為下列行為：
  ㈠於107年1月3日某時，以一人分飾二角之方式，先偽裝為甲 
    陌生之某女性（暱稱），透過LINE將甲○ 於上述時間所告知
    劈腿第二位男友之對話內容截圖傳送給甲 ，要甲 注意爆料
    公社與學校社團等語，甲 驚見該暱稱之女子竟獲有其劈腿
    資訊，乃將乙○○之LINE帳號解除封鎖，並以LINE通訊致電質
    問乙○○，乙○○即基於強制性交之犯意，向甲○ 脅迫稱以發生
    性交關係解決，否則將甲○ 劈腿情事散布於眾、告知其男友
    云云，使甲○ 因恐劈腿情事外流、在交友圈身敗名裂，致心
    生畏懼，遂未敢拒絕要求，而不得已於107年1月3日晚間7時
    30分許，在其位在桃園市龜山區00路0 段（地址詳卷）之租
    屋處，任由乙○○出手撫摸其胸部，並以陰莖插入其陰道之方
    式為性交行為1 次，嗣隔約10分鐘後，乙○○因性慾未滿，又
    承前犯意，接續以上開方式對甲 為性交行為1次得逞。
　㈡於上開性交行為後至107年1月4日晚間6時57分前之某時，乙○
    ○又利用其握有甲 劈腿資訊，以LINE聯繫甲 希冀能再與之
    為性交行為，甲 雖予以拒絕，然甲 因陷於乙○○欲散布劈腿
    資訊有損名譽之恐懼，不得已回應「你想怎樣，我給錢可以
    吧」，乙○○即基於意圖為自己不法所有之恐嚇取財犯意，要
    甲 開個價錢，甲 遂表示給新臺幣（下同）1萬元，乙○○即
    傳送其收款帳號給甲 ，甲 乃於107年1月4日晚間6
　　時57分許，自其郵局帳戶匯款1 萬元至乙○○設於郵局之帳號
    000-00000000000000號帳戶內（下稱第1筆匯款）。嗣乙○○
    又接續上開犯意，於取得上開款項後至107年1月10日晚間5
    時42分之前某時，再以LINE向甲○ 恫稱：要將上開1萬元退
    還，但要公布甲○ 劈腿之訊息等語，甲 因陷於恐懼，表示
    再給1萬元，乙○○答稱「好」，甲 遂於107年1月10日晚間5
    時42分許，再以上開方式匯款1萬元至乙○○之郵局帳戶（下
    稱第2筆匯款）。乙○○即以上開恐嚇手法使甲 共交付2萬元
    得手。
二、案經甲 訴請桃園市政府警察局龜山分局報告臺灣桃園地方
    檢察署檢察官偵查起訴。
    理  由
一、關於證據能力部分：
　㈠上訴人即被告乙○○及其辯護人對於證人甲 之警詢陳述，不同
    意有證據能力（見本院卷第100頁）。查，證人甲 之警詢陳
    述，屬被告以外之人於審判外之言詞陳述，因無得作為證據
    之例外情形存在，依刑事訴訟法第159條第1項規定，不得作
    為證據，應予排除。
　㈡除上述部分外，本判決所引用之其他證據資料，無論供述證
    據或非供述證據，檢察官同意有證據能力，而被告及辯護人
    則表示無意見，且迄至本院言詞辯論終結前亦未聲明異議（
    見本院卷第100、258至268頁）；本院審酌該等供述證據作
    成時之情況，認為適當，非供述證據，亦查無非法取得而應
    予排除之情形，自均得作為證據。
二、認定犯罪事實所憑之證據及理由：
　㈠被告之辯解：
　　被告承認有以一人分飾二角之方式，以某女性暱稱之LINE帳
    號傳送其與甲 間有關甲 劈腿之擷圖給甲 ，向甲 表示「妳
    這樣的行為（指劈腿）很不好，妳都不怕被傳出去到爆料公
    社嗎？」，及在與甲 發生性交行為2次前，以上開方式對待
    甲 屬強制行為，並對於甲 之第2筆匯款，有恐嚇取財之行
    為等事實。惟否認強制性交及就甲 第1筆匯款有何恐嚇取財
    行為，辯稱：與甲 為性交行為是雙方協議的，而甲 第1筆
    匯款，是因為她不方便跟我聯絡，想用錢結束與我的關係而
    匯的云云。辯護人則辯護略以：被告與甲 在赴星巴克咖啡
    店前，被告縱透過通訊軟體以性行為1次換取免除爆料劈腿
    一事，但從甲 於原審證稱：我就退而求其次，跟被告約喝
    杯咖啡，希望好好講，他到咖啡廳（星巴克）的時候，我一
    直示意他停車進來，但他一直不要，他傳LINE說我耍他，他
    不爽就走了，我看他不高興，怕他不爽會做出什麼事情，所
    以我只好要他把車開回來，帶他去租屋處，我一直想要拖延
    、想要裝死，他就面露不高興，用很不爽的語氣說「好啊，
    我就來看妳用電腦」，我就跟他發生性行為，衣服是我自己
    脫的，我那時候沒有反抗等語，是在星巴克之前，被告尚未
    著手於強制性交行為，而在被告抵達星巴克之後，發覺甲 
    竟要其喝咖啡，便以LINE傳送「你耍我」給甲 後即驅車欲
    返回台北，至此係屬刑法第304條強制罪之範疇，其後係因
    甲 出於擔心或不確定被告回台北後，是否會有何行動，而
    主動致電要求被告返回星巴克，且主動帶被告至其租屋處，
    而至甲 之租屋處後，被告至多於甲 打電腦時，半開玩笑說
    我來看妳打電腦啊，無任何強制性交罪之行為，且在發生性
    交行為前，甲 與被告間尚有聊及性話題，其後係甲 主動脫
    衣、過程全無反抗或抗拒行為，實難認被告自星巴克以後，
    有何該當於刑法第221條強制性交罪之主客觀要件。另被告
    就甲 之第2筆匯款，雖於與甲 通訊中穿插指摘「劈腿」實
    在不好等話術，待甲 主動開口再給予1萬元可否確定勿散布
    劈腿之事乃允受之，而承認涉犯恐嚇取財；然就甲 之第1筆
    匯款，係性行為結束後，被告以通訊軟體密集與甲 聊天，
    甲 似因慮及正牌男友萬一發現，急於與被告劃清界線，而
    詢問被告如何始願不再與之聯絡，被告一時心術不正，乃脫
    口「用錢結束可以嗎」，甲 竟稱好，且主動告知將匯款1萬
    元給被告，被告於過程中未提及「爆料」或「劈腿」等詞，
    並無恐嚇甲 之行為，自不該當於恐嚇取財云云。
　㈡經查：　 
　⒈被告與告訴人甲 係於案發前一日即107年1月2日，經由臉書
    初次認識、對話，直至事實欄一㈠所示之性交行為發生時為
    止，其等認識僅有1 日；又被告於107年1月3日晚間7時30分
    許，在甲 之上開租屋處內，出手撫摸甲 胸部，並以其陰莖
    先後接續插入甲 陰道為性交行為2次（2次間隔約10餘分鐘
    ）；另甲 於107年1月4 日晚間6時57分許，及107年1月10日
    晚間5時42分許，先後自其郵局帳戶各匯款1萬元至被告設立
    之郵局帳號000-00000000000000號帳戶；且甲 於第2筆匯款
    後，以LINE傳送匯款證明及載敘「甲○ 以兩萬元達成和解於
    2018/01/10，不得再追討，整件事情就此結束，互不相欠、
    亦不散播。有空記得去查帳。」等文字給被告，被告並回傳
    「已收到（OK符號），同意和解」等事實，業據證人甲 於
    偵查及原審審理時證述明確，並為被告所承認；復有甲 與
    被告間之LINE對話紀錄（含傳送之匯款交易明細紀錄2張）
    在卷可稽（見偵6589號卷第57、58頁），是此部分事實可以
    認定。
　⒉被告對甲 之性交為強制性交：
　⑴關於甲 何以與被告為性交行為，證人甲 於偵查中及原審審
    理時證稱：我的臉書於107年1月2日有個陌生訊息，我以為
    那個訊息，是要來向我索取我跟教授經營的粉絲專頁的獎品
    ，然後發那個訊息的被告就跟我聊起來，他不是我的臉書友
    人，他想加我的臉書好友，但因我的臉書有很多資訊是公開
    的，沒有設隱密，我不想給他臉書，就給他我的LINE，他就
    一直想跟我聊天，我有點不舒服了，所以我原本想說向他透
    露我有朋友會管我，希望他體諒我的難處，可以不要再一直
    要我和他聊天，他又問我「到底是誰會管妳」，因為我的臉
    書當時很明顯是主要的男朋友在當兵，我就想說乾脆讓他知
    道，我有劈腿交第二個男友，第二個男友會管我，要他不要
    一直和我聊天，希望他知難而退，我就把他封鎖；隔天即10
    7年1月3日我就收到一個陌生女生的LINE訊息，傳送我跟被
    告聊天說到我劈腿對話的截圖，並在訊息內容說「妳要好好
    注意妳學校的社團跟爆料公社，如果這些被公開，看妳怎麼
    活」，就是這種很像要把它傳出去、散播出去那種話，我當
    下感到害怕，我一看就知道這截圖是我跟被告的對話，我就
    把被告的LINE解封鎖，直接打去問被告，他就說不爽我封鎖
    他，並說想把我劈腿的事情外流等等，我問他為什麼要這樣
    對我，他就一樣重複說就是不爽我，後來他就跟我說，傳訊
    息的那個女生建議他跟我用性行為來抵這一次，我不答應，
    我怎麼可能會答應，我跟他非親非故，我幹嘛答應，但他那
    時候威脅我，說如果沒有這樣的話，他就會散播出去。我就
    退而求其次，想說釋出我的心意，我就和他約喝杯咖啡，希
    望好好講，我一直都是抱持約他喝咖啡、跟他好好講的心態
    ，希望他不要做出這些散播的行為。當天被告到目的地的咖
    啡廳時，我一直示意要他把車停好再進來，但他一直不要，
    就傳LINE說我耍他，並且說還是要用做一次性行為的方式來
    解決，當下我很無助，且真的不想讓這件事情外流，因為這
    件事情攸關到我、第二個男友及其女友，我沒辦法，被告那
    時候已經不高興，而我有把柄在他手上，只好要他把車開回
    來，帶他去租屋處。當時在租屋處，其實我一直想要拖延、
    想要裝死，不要讓這件事情發生，所以一直在用電腦，被告
    就面露不高興，用很不爽的語氣說「好啊，我就是來看妳用
    電腦的阿」，很不悅的叫我到床上把衣服脫掉，我只能配合
    他、不能惹怒他，把我自己的衣服脫掉，他就用陰莖插入陰
    道的方式性侵我，我那時候沒有反抗，跟他也完全沒有任何
    互動，我也沒有任何理他的行為，所以他後續才有那些騷擾
    ，說他不滿意、覺得我像死魚一樣；第一次性交後沒有10幾
    分鐘，他還要求第二次性行為，我沒有答應他，但他說要，
    我想說他要這樣子才不會散播出去的話，我只能這樣做，不
    然我能違背他嗎？我擔心如果我不答應他做這件事，他會把
    事情傳出去，因為他已經把對話截圖傳給他的友人，我哪知
    道他會不會傳到網路上。我為什麼不想要這件事情散布出去
    ，也不想要搞到魚死網破的結果，是因為我當時的第二個男
    朋友也有女朋友，他們與我和我當時的男朋友，4 個人大家
    都互相認識，也是同一個生活圈，也住在一起，算是室友，
    所以幾乎每天朝夕相處，如果真的事情揭露出來，這危害對
    我來說非常的大，更不用說是網路上散播會更大。如果不是
    被告拿這個事情來威脅我，我根本也不會想跟他聯絡，更不
    用說後續發生性行為等語明確（見偵6589號卷第51、52頁、
    原審卷第191至211頁）。
　⑵就證人甲 上開所證，勾稽被告於本院自承：其有以另一女性
    身分之LINE帳號（暱稱），一人分飾二角，傳送被告與甲 
    間對話內容截圖給甲 ，並以該女性身分以LINE向甲 表示「
    妳這樣的行為（指劈腿）很不好，妳都不怕被傳出去到爆料
    公社嗎？」（見本院卷第105、106頁）；及於原審準備程序
    時供承有對甲 說要把她劈腿的事情告訴她男友、向甲 提出
    發生1次性交關係（見原審卷第79頁）；以及卷附被告事後
    與甲 之LINE對話譯文，被告敘及「我有妳三張截圖，後來
    妳才會覺得恐懼，才凡是什麼事情都聽我的」、「我如果真
    的沒辦法給她《指被告分飾的該名女性》，那她公布，我只能
    跟妳講對不起」、「我問妳嘛，妳現在什麼，我不跟妳講這
    些，然後萬一，妳沒幾天，妳的身邊朋友也好，或是甚至妳
    最想保護的那二個男人也好，知道這件事情了，妳覺得最有
    可能會是誰幹的，妳用膝蓋想就知道，就是我幹的吧對不對
    」、「我說我為什麼叫妳不要去學校，我現在就是不知道，
    她《指被告分飾的該名女性》知不知道妳是○○《校名》的，但我
    就是怕她去，會去傳出去」、「好不好，不要再活在那個恐
    懼中了，這樣子，所以我才想說趕快和解書給妳」等情（見
    不公開偵6589號卷第29至33頁）；暨卷附甲 與其友人於LIN
    E上之對話，甲 就其受制於被告欲散布其隱密之私生活關係
    一事，無奈的表示「我只想結束」、「我真的很惶恐」之心
    理受脅迫狀態（見偵6589號卷第55頁）等情，可見證人甲 
    所證上情，有前開補強證據可供佐證，且互核相符，足以採
    信。是甲 因受被告欲將其劈腿情事對外散播、告知其男友
    之威脅致陷入恐懼，而不得已與被告發生性交行為之事實，
    堪以認定。
　⑶按刑法第221條第1項規定「對於男女以強暴、脅迫、恐嚇、
    催眠術或其他違反其意願之方法而為性交者」之強制性交罪
    ，其中所稱之「脅迫」，係指以威脅手段，使被害人心生畏
    懼，因而得以壓制被害人之意願而言。亦即包含使被害人心
    理上不能抗拒之情形在內，此論點並為被告於上訴理由狀內
    所認同（見本院卷第34頁）。本案如上所述，觀之甲 因受
    制於被告以散布其劈腿情事之要脅為性交行為，本欲以見面
    喝杯咖啡化解，然因被告不高興並執意以發生性交關係解決
    ，使其陷於如不應被告索求，劈腿情事將遭爆料之恐懼處境
    ，遂無奈帶被告至其租屋處，其最後原期待看能否在房內透
    過打電腦拖延時間、裝死等方式避免與被告性交，惟被告仍
    要求性交，縱使甲 所受脅迫之情，係關於其名譽貶損事項
    ，但其仍別無選擇，只能脫去衣物任由被告為性交行為等節
    ，足徵甲 之性自主決定意思已遭被告之脅迫壓制，致心生
    畏懼而不敢反抗，則被告所為該當於強制性交無疑。
　⑷至於被告及辯護人雖以前開情詞置辯。然查：
　①被告與甲 係於案發前一日甫在臉書上認識，兩人間毫無任何
    友誼或感情基礎，且依被告及甲 於偵查及原審中之供述，
    其兩人亦非出於欲與對方發生性行為之目的而聯繫認識，足
    認甲○ 於遭被告以欲散布其劈腿情事為由要求發生性行為之
    前，甲 顯無任何欲與認識僅1日之被告發生親密性行為之動
    機或計畫。再者，甲 因不堪被告一直找其聊天之困擾，乃
    封鎖與被告間之LINE通訊軟體乙節，亦據被告於原審供認屬
    實（見原審卷第79、80頁），由此益見甲○ 非僅未曾打算與
    被告發生性行為，更是無與被告繼續往來聯絡之意。況且，
    被告於原審對於甲 所證：若非被告拿這些會讓她生活圈受
    影響而身敗名裂之事威脅的話，她根本不可能會與被告發生
    性行為乙節，亦未否認爭執（見原審卷第212頁）。參照前
    揭被告於與甲 之對話中，自己清楚敘及「我有妳三張截圖
    ，後來妳才會覺得恐懼，才凡是什麼事情都聽我的」、「好
    不好，不要再活在那個恐懼中了，這樣子，所以我才想說趕
    快和解書給妳」等語，可知甲 確實因被告以散布劈腿情事
    之要脅而陷於恐懼中，甲 處此情境，又何能有性自主決定
    自由與被告協議為性交行為哉！是被告辯以：於甲 質問何
    以有第三人知悉其劈腿之事時，其稱「我是不會去爆料，但
    我沒有把握我朋友或其他人會不會傳出去或去爆料」，而於
    甲 表示可否幫忙提醒其友人勿散布出去時，稱「不然看妳
    誠意」，當甲 詢問其有何要求時，其稱「妳可以接受一次
    親密關係嗎？」，甲 答稱「你OK，我就OK，但保證你朋友
    不會傳出去」，而謂性行為係與甲 協議好的云云（見本院
    卷第106頁），僅係其單方辯詞，其所稱之友人、他人除與
    其分飾二角造成甲 恐慌之事實不符外，更與其前述與甲 之
    對話，自承執有甲 劈腿之對話截圖，才會使甲 因恐懼而聽
    任其索求之事實歧異，其所辯顯係卸責之詞，要無可採。
　②被告要求與甲 為性交行為後，而從台北驅車至桃園甲 租屋
    處附近之星巴克咖啡廳會面，以及因甲 試圖以喝咖啡方式
    化解，致被告認為被耍而後離去，甲 不得已遂要被告返回
    ，並帶被告至租屋處之際，雖尚非屬性交行為之著手時點，
    然被告對於甲 之脅迫所生之心理壓制力，乃一直延續存在
    至發生性交行為，以及下述之恐嚇取財行為，亦即被告該脅
    迫行為，於其對甲 接續實施2次性交行為之際，依然存在，
    此從被告上開對甲 說「好不好，不要再活在那個恐懼中了
    」等語，可徵甚明。是被告辯稱對甲 為性交行為時，並無
    脅迫之壓制行為，不構成強制性交云云，核無足取。
　③刑法妨害性自主罪章之強制性交罪，係為保護性自主決定權
　  法益而設，性交行為必須絕對「尊重對方之意願」。至於發
    生性交行為之際或前後，被害人有無喊叫、呼救、肢體掙扎
    或抵抗等情，因事涉被害人之年齡、心智、個性等個體差異
    ，以及所處時空環境等因素之影響，不能一概而論認被害人
    未有如何之反應，即謂無遭受性侵害。被告雖辯稱：甲 帶
    其至租屋處時有與保全或警衛打招呼、性交前有聊性話題、
    係甲 自己褪去衣物、未有反抗，且於性交後，甲 並陪同其
    離開云云。而證人甲 於原審審理時則證稱：（問：被告要
    開車去桃園妳的租屋處之前的幾個小時，你們是否有聊到性
    話題？）他一直要跟我問這個，我就一直沒有正面回答他，
    我一直要轉移話題，因為我不跟他聊天，他又不高興，（問
    ：所以是多多少少有聊到性話題的意思，是否如此？）他一
    直要問我性話題，（問：所以有聊到性話題？）對，我並沒
    有想要跟他聊性話題，我反而一直轉移話題；（問：妳跟被
    告要進去租屋處時，有無跟伯伯打招呼或點頭？）因為我跟
    那個伯伯很好，所以我看到他都會主動點頭（見原審卷第20
    2、203頁）；及於偵查中證稱：性行為結束後，我有陪被告
    去牽車，因為我要確認他真的有離開（見偵6589號卷第52頁
    ）等語。可見甲 與被告聊性話題，係被動配合，且試圖轉
    移話題，而事後陪被告去牽車，係為確定被告是否果真離去
    ，至於甲 與該租屋處之守衛或保全（伯伯）打招呼，乃係
    其慣常生活中之禮儀，無從憑此認為甲 未受脅迫性交。何
    況，如上所述，甲 既受制於被告握有其劈腿把柄而欲散播
    之脅迫，已喪失其性自主決定自由而不敢反抗，只能任被告
    而為，則被告所辯上開各節，仍不能為有利被告之認定。
　⒊被告使甲 交付之2筆匯款成立恐嚇取財：
　⑴關於甲 何以接續2次匯款給被告乙情，證人甲 於偵查中及原
    審審理時證稱：107年1月3日到1月10日之間，我有匯款2萬
    元給被告，因為被告中間陸續又有2次來騷擾我，原本性行
    為那件事結束後，他就說從此不會再騷擾我、也不會散播出
    去，我想反正不要影響我的生活就好，我就沒有多想，結果
    後來隔了沒多久，他又傳訊息來，說他覺得不夠，他覺得我
    那次的表現讓他覺得不滿意，他認為我只能用身體解決，我
    不想要跟他有第二次或有任何交集，只好想到看用錢能不能
    讓他不要再來打擾我的生活，我害怕被告還是會散布截圖，
    因為我不知道他到底掌握多少資訊在手中；第一次的1 萬元
    ，是因為他說不滿意我的表現，認為應該要跟我發生第二次
    性行為，他說那次性行為不算，因為我像死魚一樣，都沒有
    享受的感覺，所以我才說「不然你想要怎樣，不然我用錢，
    可以了嗎」，他說好並要我開個價錢，我就問他1萬元行不
    行，他說好並把他的帳號傳給我，所以我就用網路銀行將錢
    轉給他，並把交易明細截圖給他，之後我就把他封鎖；第二
    次的1 萬元，是因為被告後來又來騷擾我，說他覺得用1 萬
    元買我這個秘密太便宜了，他找另外一個友人傳訊息給我，
    和我聯絡上之後，他說想要把錢還我，然後做散播的行為，
    我認為他這樣講感覺就是不夠，我又不想要他真正做出散播
    行為，我才問說「那不然我再給你1 萬元，總行了吧」，他
    就答應，我才又馬上再把1萬元給他，因為那時候他已經嚴
    重干擾我的生活；我第2次匯款給被告後，他也沒有問我說
    「妳怎麼又給我錢了，為什麼要給我錢？」之類的話，他就
    要我打「已和解」，他再說「好，收到，已同意」，如果不
    是被告拿這些事情來威脅我，我不可能付他錢，那是我自己
    賺來的辛苦錢等語明確（見偵6589號卷第52、53頁、原審卷
    第199至211頁）。
　⑵就證人甲 所證上情，參之被告於警詢供承：「（問：甲 為
    何要匯款給你？）因為她不希望我將她同時交2 個男朋友的
    事告訴她男朋友，所以我跟她說『錢可以嗎？』，她說『可以』
    ，後來我問她『妳覺得多少』，她回說『1萬』，我說『好』，就
    把我的郵局帳號告訴她，她就匯了1萬元給我」（見偵6589
    號卷第5、6頁）；於檢察官訊問時供承：「（問：為何被害
    人會2 次匯款給你？）因為被害人說不要再跟我聯絡了，並
    且想要解決我跟她之間的事情。（問：什麼事情？）我要把
    她劈腿的事跟她男朋友說。（問：既然你們已經發生性行為
    了，為何事情還沒解決？）原本我答應她要結束，後來我又
    密她，我只想跟她聊天，但她急著要跟我劃清界線，我就跟
    她說『用錢可以結束嗎？』她說好，1 萬是她自己提出的」（
    見偵6589號卷第71頁）等語；並於上訴本院後以書狀承認對
    甲 的第2筆匯款是恐嚇取財（見本院卷第147頁）。再參之
    被告與甲 之上開對話，以及被告於與甲 之對話中尚另敘及
    「妳甲 ，為什麼我那天要跟妳拿最後1萬的時候，我不是跟
    講妳的FB就趕快能封鎖就封鎖，IG也是嘛，對不對」等情（
    見不公開偵6589號卷第29頁）。此外，依甲 以LINE轉傳給
    其友人○穎有關其與被告之對話截圖，被告與甲○ 之對話內
    容為「被告：我是當事人，我會說把錢給妳，是想公佈妳這
    樣而已。甲 ：我惹到你什麼了嗎？你要什麼，都給你了。
    被告：妳可通話一下？我要事情提醒您。把握時間。甲 ：
    可。」，而甲 之友人○穎於閱讀上開對話內容後，即向甲 
    表示「就說他就是要錢啊」、「怎麼又是一萬」等情，亦有
    該LINE畫面截圖在卷可參（見偵6589號卷第56頁）。由此可
    見被告於上開對甲 強制性交行為後，又再度利用甲○ 對於
    其欲散布劈腿情事，提出用錢解決，使甲 陷於勢將損及其
    名譽之恐懼，足徵被告確有意圖為自己不法之所有甚明；且
    如上所述，甲 亦確實因此而先後共匯2筆各1萬元入被告之
    郵局帳戶。凡此各節自足以補強甲 所證上情之真實可信，
    而被告自白對甲 第2筆匯款之犯行，亦與事實相符，可以採
    信。
  ⑶按強盜行為之構成，以實施強暴脅迫或其他方法，至使不能
    抗拒，而取他人之所有物或使其交付為要件，而刑法第346
    條之恐嚇取財罪，係指以將來惡害之通知恫嚇他人而言，受
    恐嚇人尚有自由意志，不過因此而懷有恐懼之心，故與強盜
    罪以目前之危害脅迫他人，致喪失自由意志不能抗拒者不同
    （最高法院76年度台上字第7211號刑事裁判要旨參照）。本
    案參之甲 及被告之上開供述，可知關於甲 先後2次匯款之
    數額，係被告先表明「錢可以嗎？」、「用錢可以結束嗎？
    」之索錢意圖後，再由甲 提出交付金錢之數額，而非被告
    逕行命令甲 交付定額金錢，足見甲 彼時雖懷有恐懼之心，
    但仍尚有自由意志決定交付金錢之數額，是被告所為該當於
    恐嚇取財甚明。被告雖以前詞置辯稱甲 之第1筆匯款，係甲
     主動提出，而與恐嚇取財無涉云云，並無可採。
  ㈢綜上所述，本案事證明確，被告承犯犯罪部分可認為實在，
    否認犯罪部分則無可採，其所為上開強制性交及恐嚇取財之
    犯行，均可以認定。
三、論罪科刑：
  ㈠被告行為後，刑法第346條第1項於108年12月27日修正施行
    。修正前刑法第346條第1項關於併科罰金之刑度為「1千元
    以下」，依刑法施行法第1條之1第2項本文規定提高為30倍
    即新臺幣3萬元，而修正後刑法第346條第1項僅將罰金刑刑
    度明文修正為「3萬元」，新舊法處罰之輕重相同，故無比
    較適用之問題，非屬刑法第2條第1項所稱之法律有變更，即
    應依一般法律適用原則，適用裁判時法。
  ㈡核被告於上開犯罪事實欄一㈠所為，係犯刑法第221 條第1
    項之強制性交罪；就犯罪事實欄一㈡所為，係犯刑法第346
    條第1 項之恐嚇取財罪。又被告於對Ａ女為強制性交過程中
    所為撫摸甲○ 胸部之猥褻行為，係其強制性交行為中之部分
    舉動，屬實質上一罪，不另論罪。再者，被告基於單一之強
    制性交犯意，在同一處所，於相隔約10多分鐘內，先後2 次
    對甲○ 為性交行為；以及基於單一意圖為自己不法所有之犯
    罪決意，先後2次對甲 為恐嚇取財之舉，各係於密切接近之
    時、地所為，並各侵害同一法益，各行為間之獨立性薄弱，
    在刑法評價上，應分別視為數個舉動之接續施行，均各屬接
    續犯之一罪。至於起訴書於犯罪事實欄一㈠雖僅記載被告對
    甲 強制性交1次等語，惟如上所述，就自然之行為數而言，
    被告對甲 雖有2次之強制性交行為，但因就法律評價之行為
    數而言則屬接續犯之1罪，屬實質上一罪關係，為起訴效力
    所及，本院自應併予審究，附此敘明。被告所犯上開2 罪間
    ，犯意個別、行為互殊數數罪，應予分論併罰。
  ㈢被告及辯護人雖以：倘認被告所為成立強制性交罪，然其並
    未施以物理強制力使甲 造成更大之傷害，故其手段尚屬輕
    微，且於性交前，其屢屢詢問甲 意願、是否已可插入、需
    否戴保險套等等，況於星巴克見面之初，被告傳「你耍我」
    之訊息給甲 後，本已驅車返回台北，係數分鐘後甲 致電要
    其折返，才由甲 帶至租屋處，且過程中甲 係自行褪去衣物
    、無反抗等情，與霸王硬上弓或下藥迷姦等手段，迥不相侔
    ，其犯罪情節自非重大；又被告因年輕一時思慮未周，與慣
    犯有別；另被告已與甲 以45萬元達成和解，並已賠償完畢
    ，復獲甲 之原諒；此外，被告之父親罹患重病來日無多，
    請從輕量刑，俾被告善盡為人子女最後之孝道云云，而要求
    就強制性交罪部分，依刑法第59條減輕其刑乙節。惟按，刑
    法第59條規定「犯罪之情狀顯可憫恕，認科以最低度刑仍嫌
    過重者，得酌量減輕其刑」，亦即依本條規定之酌量減輕其
    刑，必於犯罪之情狀，在客觀上足以引起一般同情，認為即
    予宣告法定最低度刑期，猶嫌過重者，始有其適用。鑑於刑
    法第221條第1項規定之強制性交罪，乃屬對於被害人性自主
    決定權最嚴重之侵害，並戕害被害人之身心至鉅，自應嚴懲
    。是立法者經考量該犯罪態樣、對法益侵害之嚴重性及社會
    防衛等因素後，而斟酌定訂之法定刑度，法院自應嚴予遵守
    ，因此在適用刑法第59條規定例外予以酌減該犯罪之最低法
    定刑度時，本應審慎為之。本院審酌被告利用甲 之劈腿情
    事，進而脅迫就範，任其為性交行為之行徑惡劣，所為手段
    雖與施以物理強制力、霸王硬上弓或下藥迷姦等手段有別，
    然均屬強制性交之本質並無差異，對於法益之破壞性並未有
    稍減；又甲 既受制於被告而喪失性自主決定自由，則被告
    之詢問甲 意願、是否已可插入、需否戴保險套，乃至於被
    告事前傳送「你耍我」訊息後，甲 不得已帶被告至租屋處
    ，自行褪去衣物、無反抗，而由被告為性交行為等情，對甲
     而言又有何意義，此觀甲 在與其友人之LINE對話中表示「
    我只想結束」、「我真的很惶恐」等情（見偵6589號卷第55
    頁），可徵甚明，是被告並未因此即降低其執意為強制性交
    行為之惡性，其於犯罪之情狀並無顯可憫恕之處。至於被告
    於上訴本院後，雖經調解成立，並已賠償被害人甲 之損害
    ，而獲得甲 之原諒（見本院卷第128之1、171、173、177、
    179頁），及其父親罹患重病需其照料等情，然如上述，刑
    法第59條之減刑條件，必須於犯罪之情狀，在客觀上足以引
    起一般同情，且宣告法定最低度刑期仍嫌過重時，始有其適
    用，但被告之犯罪情狀並無可憫恕之處，其執此情要求減刑
    ，核無理由。何況，刑法第221條第1項之法定最低本刑為有
    期徒刑3年，衡酌此罪侵害法益之嚴重性及不可回復性，無
    情輕法重之處，亦不符依刑法第59條規定減輕其刑之要件。
    是被告及辯護人此部分要求，並無理由。
　㈣爰審酌被告於臉書上結識甲 ，知悉甲 有劈腿交友之情形後
    ，僅因甲 無意繼續與其聯繫，竟心生歹念為逞一己色慾，
    即執甲 該私密性之隱私，脅迫就範而任其為強制性交行為
    ，欠缺尊重女性身體及性自主決定權，嚴重戕害甲 身心，
    又其以同一把柄恫嚇甲 ，使甲 先後交付共2萬元，亦欠缺
    尊重他人財產權之法紀觀念，所為行徑均甚屬可議；再者，
    考量被告犯後，於原審審判中均否認犯罪，上訴本院後則承
    認甲 之第2筆匯款屬恐嚇取財，而仍否認其他犯罪，且就其
    所為犯行造成甲 之損害，經本院調解成立，亦已履行賠償
    完畢，而獲得甲 之原諒，有本院調解筆錄、調解程序筆錄
    、被告之郵政匯款申請書等在卷可憑（見本院卷第128之1、
    171、173、177、179頁），以及就不法取得之2萬元已於107
    年1月27日歸還甲 ，有被告之郵局帳戶歷史交易清單可參（
    見本院卷第183至187頁）等之犯後態度；兼衡其無犯罪前科
    之素行，有其前案紀錄表可參（見本院卷第71頁），及其犯
    罪之動機、目的、手段、不法所得之金額非鉅、大學肄業之
    智識程度、現從事司機工作、月薪3萬餘元、父母離異、有
    患重病之父親需其照料（見本院卷第181頁診斷證明書）等
    生活狀況，以及所生危害等一切情狀。原審因未及審酌被告
    上訴本院後坦承部分犯行及賠償被害人等有利量刑因子，致
    所科刑度尚嫌過重，而無可維持，本院乃於斟酌上情後，改
    判處如主文第二項所示之刑，並就宣告刑為有期徒刑6月部
    分，依刑法第41條第1項前段規定，諭知如易科罰金以1千元
    折算1日之標準。
　㈤至於被告上訴要求宣告緩刑乙節，因其所犯之強制性交罪部
    分，本院科處有期徒刑3年2月，不符刑法第74條第1項規定
    之緩刑要件，是其要求宣告緩刑，並無依據。而就其所犯之
    恐嚇取財罪部分，本院雖宣告有期徒刑6月，且甲 於上開調
    解庭時固亦表示同意法院給予緩刑宣告（見本院卷第171至1
    73頁），惟慮及被告嚴重欠缺法紀觀念，且行徑可議，本院
    認就此部分，仍不適宜宣告緩刑，是其此部分要求，為無理
    由。
　㈥被告就上開恐嚇取財犯行，雖獲有犯罪所得2萬元，並屬其所
    有，然其於案發後，業經匯還甲○ ，此有上開被告之郵局帳
    戶歷史交易清單及甲 之刑事陳報狀等在卷可參（見本院卷
    第183至187頁、原審卷第231頁），可見該犯罪所得已相當
    於實際合法發還被害人，則依刑法第38條之1第5項之規定意
    旨，即無宣告沒收之必要。原判決亦因此而不予宣告沒收，
    核無違誤。
四、撤銷原判決之理由：　
    被告上訴否認強制性交及就甲 第1筆匯款為恐嚇取財等節，
    經核如上所述，雖無理由。惟其以上訴後已賠償被害人，並
    承認部分犯行等節，而要求為從輕量刑，如上所述則核屬有
    據。原判決既有可議之處，即無可維持，自應予以撤銷改判
    。
五、綜上所述，被告之上訴為部分有理由、部分無理由，然因原
    判決之量刑既全部有不當可議之處，自應予全部撤銷，並改
    判如主文第二項所示之刑。
據上論斷，應依刑事訴訟法第369條第1項前段、第364條，第299
條第1項前段，判決如主文。
本案經臺灣桃園地方檢察署檢察官鄭皓文起訴，臺灣高等檢察署
檢察官賴正聲到庭執行職務。
中　　華　　民　　國　　110 　年　　2 　　月　　24　　日
                  刑事第二十二庭審判長法　官  洪于智
                                      法　官  汪怡君
                                      法　官  陳銘壎　
以上正本證明與原本無異。
強制性交罪部分如不服本判決，應於收受送達後20日內向本院提
出上訴書狀，其未敘述上訴之理由者並得於提起上訴後20日內向
本院補提理由書（均須按他造當事人之人數附繕本）「切勿逕送
上級法院」。
恐嚇取財罪部分不得上訴。
                                      書記官  吳思葦
中　　華　　民　　國　　110 　年　　2 　　月　　24　　日
附錄：本案論罪科刑法條全文
中華民國刑法第221條
（強制性交罪）
對於男女以強暴、脅迫、恐嚇、催眠術或其他違反其意願之方法
而為性交者，處3年以上10年以下有期徒刑。
前項之未遂犯罰之。
中華民國刑法第346條
意圖為自己或第三人不法之所有，以恐嚇使人將本人或第三人之
物交付者，處6月以上5年以下有期徒刑，得併科3萬元以下罰金
。
以前項方法得財產上不法之利益或使第三人得之者，亦同。
前二項之未遂犯罰之。